【裁判字號】    95,家聲,80
【裁判日期】    950508
【裁判案由】    酌定遺產管理報酬
【裁判全文】
臺灣臺中地方法院民事裁定              95年度家聲字第80號
聲  請  人  財政部國有財產局臺灣中區辦事處
法定代理人  乙○○
上列聲請人聲請酌定遺產管理報酬事件，本院裁定如下：
    主  文
本件遺產管理人之報酬為新臺幣壹萬玖仟貳佰壹拾貳元，代墊之
費用為新臺幣貳仟參佰捌拾肆元，本件程序費用新臺幣壹仟元，
合計新台幣貳萬貳仟伍佰玖拾陸元。
程序費用由被繼承人甲○○之遺產負擔。
    理  由
一、聲請意旨略以：聲請人經鈞院以九十四年度財管字第七七號
    民事裁定指定為被繼承人甲○○之遺產管理人。而甲○○之
    遺產計有坐落於臺中市○區○○段九二一地號（面積三六平
    方公尺，持分全部，依九十五年一月公告現值，每平方公尺
    為五萬一千元，價值為一百八十三萬六千元）土地一筆，及
    同段一二一二建號（面積四六點二０平方公尺，持分全部，
    依臺中市稅捐處大智分處房屋稅籍證明書所示，現值為八萬
    五千二百元）建物一棟，價值合計為一百九十二萬一千二百
    元，則管理報酬依財政部訂頒「代管無人承認繼承財產作業
    要點」之規定，按財產現值百分之一計算為一萬九千二百一
    十二元，另聲請人墊付費用為二千三百八十四元，合計二萬
    一千五百九十六元，特為本件聲請等語，並提出本院九十四
    年度財管字第七七號民事裁定、土地謄本、建物謄本、房屋
    稅籍證明書、代墊費用明細分類帳、代管無人承認繼承作業
    要點規定等件為證。
二、按遺產管理人得請求報酬，其數額由親屬會議按其勞力及與
    被繼承人之關係酌定之，民法第一千一百八十三條定有明文
    。惟本案並無親屬會議可資酌定報酬數額，依財政部訂頒「
    代管無人承認繼承遺產作業要點」第十四點第三款規定：「
    管理報酬，應依民法第一千一百八十三條規定，聲請法院酌
    定並請優先分配，其請求標準不得低於孳息收入部分十分之
    三及遺產現值百分之一」。經查，聲請人主張其業經本院以
    九十四年度財管字第七七號民事裁定選任為甲○○之財產管
    理人，業據提出上開民事裁定附卷足稽，並經本院依職權調
    閱九十四年度財管字第七七號民事聲請卷宗查核屬實。又甲
    ○○之財產總現值計一百九十二萬一千二百元，此有聲請人
    所提之上開證據附卷可稽。而本件聲請人因此遺產管理事件
    所支出之影印費、出庭費、公示催告費、登報費、戶政規費
    等墊付費用，計二千三百八十四元，亦有聲請人所附之代墊
    費用明細分類帳一份在卷為憑。本案並無親屬會議可資酌定
    報酬數額，爰依上開規定，按遺產總值百分之一計算為一萬
    九千二百一十二元、代墊費用計二千三百八十四元，及本件
    聲請費用一千元，共計二萬二千五百九十六元，一併依職權
    裁定如主文所示。又優先受償權以法有明文者為限，如土地
    增值稅、稅捐債權、礦工工資、強制執行之費用等，本件遺
    產管理報酬或墊付管理費用，法無明文有優先受償權，聲請
    人請求就上開管理報酬、墊付管理費用准予優先受償，此部
    分請求為無理由，不應准許，附予敘明。
三、依非訟事件法第一百五十七條第二項、民事訴訟法第七十九
    條但書，裁定如主文。
中    華    民    國    95    年    5     月    8     日
                  家事法庭    法  官  王靜秋
以上正本係照原本作成。
如對本裁定抗告，須於裁定送達後十日之不變期間內，向本院提
出抗告狀（須附繕本）。
中    華    民    國    95    年    5     月    8     日
                              書記官


司法院資訊處製作；財團法人民間司法改革基金會備份。
